臺灣士林地方法院民事簡易判決
                                    110年度士簡字第750號
原      告  蘇俊傑  


被      告  張喬雅  
上列當事人間債務人異議之訴事件，於中華民國110年10月1日言
詞辯論終結，本院判決如下：
    主  文
原告之訴駁回。
訴訟費用新臺幣貳仟陸佰伍拾元由原告負擔。
    事實及理由要領
一、原告經合法通知，未於言詞辯論期日到場，核無民事訴訟法
    第386條所列各款情事，爰依被告之聲請，准由其一造辯論
    而為判決。
二、原告起訴主張：依鈞院108年度家婚聲字第2號，民國108 年
    8月13日和解筆錄（下稱和解筆錄）約定，兩造間給付生活
    費自108年8月15日起，由原告每月給付被告、未成年子女蘇
    ○、蘇○，每人以每月新臺幣（下同）14,000元計算，3 人合
    計42,000元，2人則為28,000元。另依和解筆錄第3條約定：
    如未成年子女蘇○未再與被告同住，而搬與原告同住，不需
    要支付被告有關蘇○之每月14,000元生活費用，而蘇○已於10
    8年11月14日起搬與原告同住，故原告毋須再支付蘇○每月14
    ,000元之生活費用予被告。被告前於108年11月向臺灣臺北
    地方法院（下稱臺北地院）聲請生活費強制執行（案號：10
    8年度司執進一字第106541號）及鈞院（士院彩108年度司執
    助勇字第6236號），經原告提起債務人異議之訴，前經臺北
    地院以108年北簡字第17511號判決認定蘇○於108年11月15日
    起確已搬與原告同住，依和解筆錄約定原告已不需支付蘇○
    之每月14,000元生活費予被告在案。被告於聲請強制執行期
    間，除已受領足額強制執行之161,992元生活費外，原告又
    因重複操作網路銀行重複轉帳，於108年11月至109年4月共
    計6個月期間重複每月轉帳28,000元生活費予被告，合計168
    ,000元，經原告通知被告應返還上開重複轉帳之款項，惟被
    告均置之不理。原告不得依僅得通知被告，自110年3月15日
    起6期之每月28,000元生活費，因原告上開重複轉帳視同已
    提前給付6期，嗣上開款項扣抵完畢後，原告再依和解契約
    約定繼續履行。未料，被告仍持和解筆錄逕向鈞院聲請強制
    執行。本件被告既已於108年11月起收受強制執行之161,992
    元生活費，即不應再受領原告重複轉帳之168,000元生活費
    。原告應已給付完畢，被告對其債權即已不存在，被告請求
    之事由業已消滅，自不得據以聲請強制執行。鈞院民事執行
    處以和解筆錄為名義對其強制執行，非有強制執行之理由，
    其程序應予撤銷，爰依法提起本件訴訟等語；並聲明：鈞院
    110年度司執字第28362號強制執行事件之強制執行程序應予
    撤銷。
三、被告則以：依和解筆錄第1項約定，原告自108年8月15日起
    ，應於每月15日給付被告、未成年子女蘇○、蘇○，每人每月
    14,000元生活費，3人合計42,000元，並交由被告管理使用
    。然原告自第1期起即未足額給付，第1期不足額為2,800元
    ，第2期不足額為2,384元，第3期不足額為15,296元，3期共
    計不足額為20,480元。另原告於110年3月至5月均未給付被
    告及蘇○2人每人每月14,000元生活費，不足額為84,000元（
    計算式：2×14,000元×3＝84,000元）。依和解筆錄約定如1期
    未履行視同6期一次到期，依上開約定原告應一次給付140,0
    00元（計算式：2×14,000元×5＝140,000元），故被告依法得
    聲請強制執行之金額為244,480元（計算式：20,480元＋84,0
    00元＋140,000元＝244,480元），上開生活費經被告聲請強制
    執行後，原告旋即聲請停止執行，故而被告迄未因強制執行
    而獲清償。至原告固有未經通知被告，而自行匯款之情形，
    然原告於前案係主張此部分匯款，係用於給付之108年11月
    至109年4月之生活費，於本案卻主張係重複操作網路銀行重
    複轉帳，原告於前案與本案兩案之主張顯有矛盾，難認原告
    自行匯款應係用於清償108年3月至109年4月之生活費，而係
    用於預付110年3月至110年8月之生活費。況原告自110年3月
    起至110年9月27日止，已有7個月未給付被告及蘇○、蘇○生
    活費，顯見原告確有未依和解筆錄約定，應於每月15日給付
    生活費之情。此外，縱認原告對於和解筆錄所約定「扶養費
    」之理解與被告有異，亦難認係有債權不成立或消滅或妨礙
    債權人請求之事由發生，是原告提起本件債務人異議之訴，
    聲請撤銷系爭強制執行程序並無理由等語，資為抗辯；並聲
    明求為駁回原告之訴。
四、得心證之理由：
（一）被告於110年5月17日以院108年度家婚聲字第2號和解筆錄
      為執行名義，聲請就原告所有之財產強制執行，經本院以
      110年度司執字第28362號給付生活費執行事件受理，原告
      於110年6月9日聲請停止執行，經本院以110年度士簡聲字
      第48號裁定原告提供擔保後，准予停止執行在案等情，有
      上開執行卷宗及民事裁定在案可稽，並為兩造所不爭執，
      堪信為真正。
（二）按執行名義成立後，如有消滅或妨礙債權人請求之事由發
      生，債務人得於強制執行程序終結前，向執行法院對債權
      人提起異議之訴；如以裁判為執行名義時，其為異議原因
      之事實發生在前訴訟言詞辯論終結後者，亦得主張之，強
      制執行法第14條第1項定有明文。債務人異議之訴，係債
      務人主張執行名義所示之請求權，有消滅或妨礙債權人請
      求之事由，因此提起訴訟，以排除執行名義之執行力。揆
      其立法理由，係因執行名義所示請求權之存在與內容，有
      時與執行時實體法之權利狀態並不一致，故許提起債務人
      異議之訴以資救濟。因此債務人須有消滅或妨礙債權人請
      求之事由。所謂消滅債權人請求之事由，係指債權人就執
      行名義所示之請求權，全部或一部消滅而言，例如清償、
      提存、抵銷、免除、混同、債權讓與、債務承擔、更改、
      消滅時效完成、解除條件成就、契約解除或撤銷、另訂和
      解契約，或其他類此之情形。所謂妨礙債權人請求之事由
      ，則指債權人就執行名義所示之請求權，暫時不能行使而
      言，例如債權人同意延期清償、債務人行使同時履行抗辯
      權等是（最高法院104年度台上字第2502號判決意旨參照
      ）。次按民事訴訟如係由原告主張權利者，應先由原告負
      舉證之責，若原告先不能舉證，以證實自己主張之事實為
      真實，則被告就其抗辯事實即令不能舉證，或其所舉證據
      尚有疵累，亦應駁回原告之請求（最高法院108年度台上
      字第129號判決、107年度台上字第1806號、第18 2號、第
      116號裁定意旨參照）；主張法律關係存在之當事人，須
      就該法律關係發生所具備之要件事實，負舉證責任，此觀
      民事訴訟法第277條之規定自明，苟未能舉證證明，即應
      承擔不利益之結果，此乃舉證責任分配之法則（最高法院
      106年度台上字第2079號、第355號判決意旨參照）。
（三）原告主張被告於臺北地院108年度司執進一字第106541號
      聲請給付生活費強制執行案件，已受領足額強制執行之16
      1,992元生活費，並於108年11月至109年4月共計6個月期
      間收受其重複每月轉帳28,000元生活費，合計168,000元
      ，其上開重複轉帳應視同已提前給付6期生活費，故其已
      給付完畢，被告對其債權即已不存在，自不得以和解筆錄
      聲請強制執行等情，為被告所否認，並以前揭情詞置辯。
      本件被告既否認原告所為未經通知而自行匯款之款項，係
      原告重複操作網路銀行重複轉帳，係用於預付被告及蘇○
      、蘇○110年3月至110年8月之生活費，並抗辯上開款項係
      原告用於清償積欠其等108年3月至109年4月之生活費，揆
      之上揭說明，自應由原告就此有利於己之事實負舉證之責
      。原告雖提出系爭生活費轉帳明細（見本院卷第16頁），
      惟被告既否認其內容為真正，而原告未能舉證證明該等私
      文書內容為真正，復未提出其他證據供本院參酌，自難僅
      憑原告片面陳述，逕認原告主張其已重複轉帳預付被告及
      蘇○、蘇○110年3月至110年8月生活費等節屬實，原告主張
      其已給付完畢，被告對其債權已不存在，被告不得以和解
      筆錄聲請強制執行云云，舉證不足，難以憑採。
五、綜上所述，原告依強制執行法第14條規定，聲明請求本院11
    0 年度司執字第28362 號強制執行事件之強制執行程序應予
    撤銷，為無理由，應予駁回。
六、本件事證已臻明確，兩造其餘攻擊或防禦方法，核與判決結
    果不生影響，爰不予一一論述，附此敘明。
七、本件係就民事訴訟法第427條第1項適用簡易程序所為原告敗
    訴之判決，並依職權確定訴訟費用額為2,650元（第一審裁
    判費），應由原告負擔。
中    華    民    國   110    年    10     月    8    日
                  士林簡易庭法  官  張明儀
以上正本係照原本作成。
如不服本判決，應於送達後20日內，向本院提出上訴狀並表明上
訴理由，如於本判決宣示後送達前提起上訴者，應於判決送達後
20日內補提上訴理由書（須附繕本）。
中    華    民    國   110    年    10     月    8    日
                            書記官  劉彥婷